【裁判字號】    97,中簡上,300
【裁判日期】    970530
【裁判案由】    賭博
【裁判全文】
臺灣臺中地方法院刑事判決           97年度中簡上字第300號
上  訴  人  臺灣臺中地方法院檢察署檢察官
被      告  甲○○
上列上訴人因被告賭博案件，不服臺灣臺中地方法院臺中簡易庭
九十七年度中簡字第六八六號中華民國九十七年三月七日第一審
簡易判決（聲請案號：臺灣臺中地方法院檢察署九十七年度偵字
第二二七六號），提起上訴，本院判決如下：
    主    文
上訴駁回。
    犯罪事實及理由
一、本案經本院審理結果，認第一審簡易判決認事用法及量刑均
    無不當，應予維持，除原審簡易判決書犯罪事實及理由欄一
    第三行「九十六年六月間某日」更正為「九十六年九月中旬
    某日」，及原審簡易判決書附表末二欄之編號應自「四」、
    「五」更正為「六」、「七」外，餘皆引用第一審簡易判決
    處刑書記載之犯罪事實、證據及理由（如附件）。
二、檢察官提起本件上訴意旨略以：刑法第二百六十八條之意圖
    營利提供賭博場所罪、聚眾賭博罪，行為人主觀上必須具備
    供給賭場之故意及營利之不法意圖，不以實際獲得利益為必
    要。至於提供賭博場所及聚眾博賭博者，其主觀上之營利方
    法，法律並無限制，或以抽頭方式獲利，或以擔任莊家方式
    獲利（莊家可設定遊戲規則獲取固定利益），均無不可。依
    據卷附現場圖，被告甲○○與共犯林奐良在便利商店內另設
    獨立之暗室，擺放賭博性電玩，其並非單純參與賭博之賭客
    ，而是相當於莊家之場所主人，此與一般專門經營賭博性電
    子遊戲場之人無異。賭博性電動玩具，可經ＩＣ板程式設計
    ，為店主利益預留一定之得勝機率，此為眾所週知之理，另
    除共犯林奐良亦坦承有獲利，且林奐良所屬之經營電玩機檯
    之犯罪集團（包括本案所經營之獲利）於九十四年至九十六
    年間獲利即達新臺幣（下同）一億零六百六十三萬七千六百
    八十五元，亦有臺灣臺中地方法院檢察署九十六年度偵字第
    二八四九○號等案號之起訴書可憑（所憑證物可調閱該案卷
    參酌）。如該賭博性電子遊戲機之勝負機率各為百分之五十
    ，依照統計學原理，被告不會獲利，可見扣案之賭博性電子
    遊戲機已預設莊家會獲取固定利益。原審認為被告係單純賭
    客，未斟酌被告提供場所供來店顧客賭博，除可增加便利商
    店商品販售外，亦可透過賭博性電子遊戲機所預設之程式來
    獲利，論理有欠妥適等語。
三、然查：
  (一)被告甲○○與共犯林奐良、曾建誠係利用電子遊戲機具不確
    定之輸贏機率，與不特定人賭博財物，並以該電子遊戲機具
    出現之偶然事實決定勝負，性質上係利用電子遊戲機具，與
    不特定人對賭，被告甲○○與共犯林奐良、曾建誠本身即具
    賭客之身分，而屬普通賭博罪之對向犯，是以被告甲○○與
    共犯林奐良、曾建誠就擺設電子遊戲機具與不特定人賭博，
    尚難認有何營利意圖。雖電子遊戲機具，可經由ＩＣ板程式
    設計，使經營者得勝之或然率較高，然仍具賭博射倖性之特
    質，經營者於當下與賭客對賭時仍有輸錢之可能（即經營者
    與人對賭當時並非一定有利可圖），自難因長久機率累積之
    結果，該電子遊戲機具必然贏錢，即認被告甲○○與共犯林
    奐良、曾建誠應構成刑法第二百六十八條之罪責，是被告甲
    ○○之行為，核與刑法第二百六十八條之意圖營利供給賭博
    場所罪及聚眾賭博罪構成要件有間（臺灣高等法院暨所屬法
    院因應新修正刑法施行座談會第五四號提案亦同此見解）。
    公訴人上訴意旨認被告甲○○與共犯林奐良、曾建誠在獨立
    暗室擺設賭博性電玩，即相當於莊家之場所主人云云，然本
    院遍查卷內資料，並無被告甲○○與共犯林奐良、曾建誠對
    不特定賭客抽頭營利情事，公訴人前述見解實屬速斷；又公
    訴人指共犯林奐良所屬犯罪集團自九十四年至九十六年間共
    獲利一億零六百六十三萬七千六百八十五元，惟公訴人未能
    進一步舉證說明因本案賭博性電玩所得利潤若干，以供本院
    判別究係被告甲○○與共犯林奐良、曾建誠必然獲利所得，
    抑或因射倖性質所贏得之款項，實難以此而認被告甲○○與
    共犯林奐良、曾建誠確有營利意圖。
  (二)原審判決以被告甲○○犯有刑法第二百六十六條第一項賭博
    罪，犯罪事證明確，並依據刑事訴訟法第四百四十九條第一
    項前段、第三項、第四百五十條第一項、第四百五十四條第
    一項，刑法第二十八條、第二百六十六條第一項前段、第二
    項、第四十二條第三項、刑法施行法第一條之一第一項、第
    二項前段等規定予以論科，並審酌被告甲○○前並無不法犯
    罪之前科紀錄，素行尚佳，其與共犯曾建誠、林奐良共同使
    不特定人沉迷於賭博，危害社會善良風氣，並衡酌被告甲○
    ○僅係受僱於共犯曾建誠擔任店員，任職期間之尚短，但犯
    後飾詞否認犯罪，缺乏悔悟之意，犯罪後態度非佳等一切情
    狀，量處罰金新臺幣五千元，並諭知易服勞役之折算標準，
    及將扣案如原審簡易判決處刑書附表所示之電子遊戲機具九
    臺（含ＩＣ板共九片）與代幣一百二十六枚依刑法第二百六
    十六條第二項規定宣告沒收等情，其認事用法，均無違誤，
    量刑亦稱妥適，檢察官以被告甲○○上開犯罪尚應構成刑法
    第二百六十八條之意圖營利提供賭博場所、聚眾賭博罪為由
    提起上訴，請求撤銷改判云云，並無理由，應予以駁回。
四、至原審認定被告甲○○在達明電子遊戲場上班起始時間及附
    表末二欄編號雖有所不當，惟此部分並未影響被告有罪及論
    罪科刑之判斷，由本院更正補充即可。
據上論斷，應依刑事訴訟法第四百五十五條之一第一項、第三項
、第三百六十四條、第三百六十八條、第三百七十三條，判決如
主文。
中    華    民    國    97    年    5     月    30    日
                  刑事第十三庭  審判長法  官  李秋娟
                                      法  官  陳得利
                                      法  官  黃裕仁
上正本證明與原本無異。
本件不得上訴。
                                      書記官  王嘉仁
中    華    民    國    97    年    5     月    30    日
附錄本案論罪科刑法條全文
刑法第二百六十六條第一項
在公共場所或公眾得出入之場所賭博財物者，處一千元以下罰金
。但以供人暫時娛樂之物為賭者，不在此限。
（註：依刑法施行法第一條之一第一項、第二項前段規定，刑法
分則罰金之貨幣單位改為新臺幣，並將數額提高十倍，故本條罰
金刑度為新臺幣三萬元以下罰金）。


司法院資訊處製作；財團法人民間司法改革基金會備份。
